台灣彰化地方法院民事判決　九十二年度簡上字第一四一號
　　上　訴　人　丙 ○ ○
　　被 上訴 人　乙 ○ ○
　　訴訟代理人　趙 惠 如　律師
　　複　代理人　甲 ○ ○　　.
右當事人間請求損害賠償（給付會款）事件，上訴人對於中華民國九十二年十月十六
日本院北斗簡易庭第一審判決（九十二年度斗簡字第一九八號）提起上訴，本院於九
十三年三月三日言詞辯論終結，判決如左：
    主      文
上訴駁回。
第二審訴訟費用由上訴人負擔。
    事實及理由
一、上訴人起訴主張：被上訴人邀集會期自八十八年六月十日起，至九十一年七月十
    日止，會員連同會首共三十八會，採內標制，除第一會時，會員每會應繳新台幣
    （下同）二萬元，待日後得標，會首加計返還一萬一千元外，每月每會一萬元之
    互助會。伊以訴外人即其妻「賴月麗」之名義參加三會，其中二會，分別於八十
    九年一月十日及九十年六月十日，各以一千四百元及二千六百元得標。詎被上訴
    人竟未經伊同意，於九十年八月十五日單方將前開互助會停標，結算後並於同日
    簽發票號0000000號、付款人彰化郵局、金額三萬一千元之支票一紙交付
    賴月麗，擅自於會期中排除伊之會員資格，奪取伊繼續按期繳納二會死會會款及
    標取一會活會之合會金之權利，致伊受有損害等情，本於侵權行為之法律關係，
    求為命被上訴人應給付伊十二萬元之判決，並願供擔保聲請宣告假執行。原審為
    上訴人敗訴之判決，上訴人不服，提起上訴，其上訴聲明：求為(1)原判決廢棄；
    (2)被上訴人應給付上訴人十二萬元之判決。
二、被上訴人則以：參加前開互助會之名義人為上訴人之妻賴月麗，九十年八月停標
    結算，伊應給付合會名義人賴月麗之會款為三萬一千元，賴月麗於收受前開載明
    受款人為上訴人之支票時簽立切結書，並經上訴人兌領完畢，顯見上訴人明知並
    同意該互助會之結算方式，上訴人所辯結算非兩造合意，其未授權賴月麗處理，
    賴月麗簽名為社會禮儀，均不實在等語，資為抗辯。
三、本件上訴人於起訴時，雖未明示其係據何項法律關係為請求，原審未予闡明即逕
    行判決。茲上訴人於本院審理時，陳明其起訴時，即係本於侵權行為之規定請求
    被上訴人賠償，經核與其起訴時所主張之原因事實，尚無違背，故其性質僅屬補
    充法律上之陳述而已，其訴訟標的並無變更或追加。被上訴人表示不同意上訴人
    變更訴訟標的為侵權行為損害賠償請求權，尚有誤會，核先敘明。
四、查被上訴人邀集前揭互助會（即合會），上訴人妻「賴月麗」為名義者參加三會
    ，其中二會已於上開時間得標，九十年八月十五日，被上訴人將雙方間之互助會
    停標，結算後，被上訴人應給付三萬一千元，隨即簽發前揭支票一紙交付賴月麗
    ，嗣並經上訴人提示領款之事實，為兩造所共認，並有各提出之互助會單、「切
    決書」在卷為證，此部分事實，堪以認定。被上訴人於原審雖曾陳稱：系爭「賴
    月麗」名義之互助會，係上訴人夫妻共同的等語，於本院則辯稱：該互助會之會
    員名義人係賴月麗云云。惟系爭互助會，係上訴人所參加，各期會款均係上訴人
    繳納，標會亦由上訴人為之，因被上訴人不知道上訴人之姓名，所以用賴月麗名
    義參加互助會等情，業經證人賴月麗在本院準備程序時證述明確，並有上訴人所
    提帳戶匯款資料、存款憑條、互助會金領據及電匯申請書影本附卷為證，參以被
    上訴人因停標結算該互助會而簽發交付之上開支票，所載明之受款人亦為上訴人
    ，而非賴月麗等情，足徵上訴人主張系爭互助會為其所參加，與事實相符，堪值
    採信。
五、按互助會之活會會員，享有競標互助會金之權利，死會會員對於應繳納之死會會
    款，亦有按期攤還之期限利益。會首於會期未屆滿前宣告停標，而未依互助會契
    約之約定，或經會員之同意，進行互助會之結算或清算，致損害會員之競標權利
    或按期攤還會款之期限利益者，為會首就合會事務應執行義務之單純違反，要僅
    屬會首應否依倒會或債務不履行之規定，負損害賠償責任之問題，尚不同時構成
    民法第一百八十四條之侵權行為。本件上訴人主張被上訴人未經其同意，擅自將
    系爭互助會停標結算，且其並未授權賴月麗處理該互助會事宜等語，被上訴人則
    否認此情，並提出經賴月麗簽署之「切決書」一紙及聲請訊問證人謝罔。惟上訴
    人主張之該部分事實，縱使認為實在，充其量亦僅為被上訴人於會期中宣告互助
    會停標及結算方法，有無違反其契約應盡義務，是否應依倒會或債務不履行之規
    定，對於上訴人負損害賠償之責任而已，與侵權行為之要件，顯然不符。上訴人
    本於侵權行為之法律關係，請求被上訴人賠償十二萬元，於法不合，自不應准許
    。至於上訴人有無同意被上訴人所為之前開停標結算方式，及上訴人所提聲請調
    解書、委辦貸款協議書、核貸確認書、融資廣告等資料，因均無關兩造勝負，故
    無詳為認定之必要。原審以兩造於互助會停標後，業由被上訴人給付上訴人三萬
    一千元結清會款為由，而為上訴人敗訴之判決，理由雖有未洽，惟其結果並無不
    合。上訴論旨，指摘原判決不當，求予廢棄改判，為無理由，應予駁回。
據上論結，本件上訴為無理由，依民事訴訟法第四百三十六條之一第三項、第四百四
十九條第二項、第七十八條，判決如主文。
中　　　華　　　民　　　國　　九十三　　年　　  三  　　月　　 十七 　　日
                                  民事第二庭
                                      審判長法  官　何 志 通
                                            法　官　羅 秀 緞
                                            法　官　陳 瑞 水
右為正本係照原本作成。
本判決不得上訴。
中　　　華　　　民　　　國　　九十三　　年　　  三  　　月　　 十八 　　日
                                        法院書記官　楊 筱 惠
